【裁判字號】    99,易,93
【裁判日期】    990514
【裁判案由】    傷害
【裁判全文】
臺灣臺北地方法院刑事判決                99年度易字第93號
公  訴  人  臺灣臺北地方法院檢察署檢察官
被      告  乙○○
上列被告因傷害案件，經檢察官提起公訴（98年度偵字第24842
號），本院判決如下：
    主  文
乙○○以強暴脅迫使人行無義務之事，未遂，處拘役拾日，如
易科罰金，以新臺幣壹仟元折算壹日。又傷害人之身體，貳罪，
各處拘役拾日，如易科罰金，以新臺幣壹仟元折算壹日。應執行
拘役肆拾日，如易科罰金，以新臺幣壹仟元折算壹日。
    事  實
一、乙○○於民國98年10月17日17時30分許，至臺北縣新店市○○路362號耕莘醫院5樓，探望其母時，發現其母已出院，即
    心生不滿，竟以加害身體、自由之事，接續對耕莘醫院5樓
    護理站人員恫嚇稱：「你一定要把人交出來，我再給你30分
    鐘，不然我見一個打一個」、「我給你們半小時把我母親找
    回來，不然我把你們通通打一頓」等語脅迫耕莘醫院護理人
    員，並接續持寶特瓶裝沙士潑灑耕莘醫院護理長甲○○，且
    揮手推倒護理站名牌而施強暴，致甲○○及護理站人員因此
    心生畏懼，致生危害於安全，而以此強暴、脅迫方式欲迫使
    護理人員為其找回其母，行此無義務之事。而於乙○○出手
    揮倒護理站名牌之際，耕莘醫院警衛丁○○與醫師丙○○見
    狀上前拉扯制止乙○○，乙○○竟另基於傷害他人身體之犯
    意，分別徒手毆打丁○○、丙○○，致丁○○受有臉部挫傷
    併左眉處瘀腫、右膝挫傷、左手腕挫擦傷等傷害，丙○○受
    有左前臂多處擦傷、右前臂擦傷等傷害。甲○○及耕莘醫院
    5 樓護理站人員，雖心生畏懼，惟未因此為乙○○找回其母
    ，且報警處理，乙○○始未得逞。
二、案經甲○○、丙○○、丁○○訴由臺北縣政府警察局新店分
    局報請臺灣臺北地方法院檢察署檢察官偵查起訴。
    理  由
一、程序方面：
  (一)被告乙○○辯稱：告訴人丁○○、丙○○於警詢、偵查中所
    為之陳述，均係被告以外之人於審判外之陳述，且未經其對
    質詰問，認無證據能力等語。查告訴人丁○○、丙○○於警
    詢時所為之陳述，乃係被告以外之人於審判外之陳述，而告
    訴人丙○○、丁○○於本院審理時均到庭具結作證，且其等
    於本院審理時所為之陳述，亦核與其等於警詢時所為陳述大
    致相符，則告訴人丁○○、丙○○於警詢、偵查中之陳述既
    與其二人之本院審理時所證大致相符，其等於警詢時之陳述
    ，即無刑事訴訟法第159條之2所定「具有較可信之特別情況
    ，且為證明犯罪事實存否所必要」之情形，復經被告爭執在
    卷，本院爰未以上開2證人警詢陳述為認定犯罪事實之依據
    。又刑事被告詰問證人之權利，係憲法所保障之基本人權及
    訴訟權基本內容之一，不容任意剝奪；其於現行刑事訴訟制
    度之設計，則以刑事訴訟法第166條以降規定之交互詰問為
    實踐，藉賦予當事人在公判庭當面輪流盤問證人，以求發見
    真實之機會，而辯明供述證據之真偽。然此項詰問規定，屬
    於人證之調查，與刑事訴訟法第164條規定證物應提示辨認
    或告以文書要旨，第165條所定筆錄文書應宣讀（交付閱覽
    ）或告以要旨等物證之調查，同屬調查證據程式之一環。偵
    查中檢察官為蒐集被告犯罪證據，訊問證人旨在確認被告嫌
    疑之有無及內容，與審判期日透過當事人之攻防，調查證人
    以認定事實之性質及目的有別。偵查中訊問證人，法無明文
    必須傳喚被告使之得以在場；刑事訴訟法第248條第1項前段
    雖規定「如被告在場者，被告得親自詰問」，事實上亦難期
    被告有於偵查中行使詰問權之機會。此項未經被告詰問之被
    告以外之人於偵查中向檢察官所為之陳述，被告於審判中非
    不得放棄對原供述人之反對詰問權，刑事訴訟法第288條第2
    項前段規定「審判長對於準備程式中當事人不爭執之被告以
    外人之陳述，得僅以宣讀或告以要旨代之」，即明斯旨。從
    而，該未經被告詰問之被告以外之人於偵查中向檢察官所為
    之陳述，除顯有不可信之情況者外，依刑事訴訟法第159條
    之1第2項規定，係屬有證據能力，但為未經完足調查之證據
    。當事人於詰問權既有處分之權能，則此項詰問權之欠缺，
    非不得於審判中由被告行使以補正，而完足為經合法調查之
    證據。此有最高法院96年度台上字第1870號判決可供參照。
    就被告爭執證人丁○○、丙○○於偵查中向檢察官所為為證
    述內容，均經其等以證人身份具結在卷，合於法定要件，且
    現階段刑事訴訟法規定檢察官代表國家偵查犯罪、實施公訴
    ，依法其有訊問證人之權，證人且須具結，而實務運作時，
    偵查中檢察官向被告以外之人所取得之陳述，原則上均能遵
    守法律規定，不致違法取供，其可信性極高，複查無顯有不
    可信之情況，依刑事訴訟法第159條之1第2項規定，乃屬傳
    聞證據之例外情形，均有證據能力。
  (二)本案認定事實所引用之其餘卷證資料（除上開(一)所爭執外之
    人證供述外），並無證據證明係公務員違背法定程序所取得
    ，又被告以外之人於審判外之陳述，經核並無非出於自由意
    願而為陳述或遭違法取證及顯有不可信之情況，再卷內之文
    書證據，亦無刑事訴訟法第159條之4之顯有不可信之情況與
    不得作為證據之情形，且被告迄本院言詞辯論終結前均未聲
    明異議（就被告自己、證人即告訴人甲○○於警詢、偵查中
    所為之陳述，已據被告於本院審理時已表示就此部分之證據
    能力沒有意見），依刑事訴訟法第159條至159條之5之規定
    ，均有證據能力，合先敘明。
二、認定犯罪事實所憑證據及理由：
  (一)被告被訴強制未遂部分：
    訊據被告坦承此部分犯行，核與證人即告訴人甲○○於警員
    、偵查及本院審理時證述情節相符，並據證人丁○○、丙○○於檢察官訊問及本院審理時具結證述綦詳，復有證人甲○○所著隔離衣遭沙士潑灑情形照片1幀附卷可稽（見偵查卷
    第27頁編號01所示照片）。以上均足為被告上開任意性自白
    之佐證，被告此部分自白核與事實相符，應堪採信。此部分
    事證明確，被告所為強制未遂犯行堪予認定。
  (二)被告被訴傷害告訴人丁○○、丙○○部分：
    訊據被告矢口否認有傷害之犯行，辯稱其未動手毆打告訴人
    丁○○、丙○○，是告訴人2人連同其他院方人員共5、6人
    將其壓在地上云云。經查：
    1.上開事實，業據證人丁○○、丙○○於偵查及本院審理中
      證述明確，互核亦相符合。證人丁○○於偵查及本院審理
      時證稱：我是在耕莘醫院擔任保全，98年10月17日下午接
      到電話通知說5樓有人在那邊吵鬧，我1個人就先上去，5
      、6分鐘後還有另外1位警衛來幫忙，我到5樓時，我看到
      被告在大吵大鬧，被告對護理人員說類以「等你們30分鐘
      」的話，且被告一直打電話，我有上前勸被告安靜，但被
      告不理我，繼續對護理人咆嘯，並且數時間，後來被告喝
      了汽水後，不知什麼原因被告就把汽水瓶往護理長丟，我
      有上前制止，要被告不要這樣，被告還有動手撥護理站桌
      面的東西，我有上開制止被告，我抓被告的右手，被告左
      手就揮過來，我就被告揮過來的手抓著，我剛開始沒有辦
      法壓制住被告，被告手動、腳動反抗，不讓我抓住他，後
      來醫師丙○○及另1名警衛就過來幫忙，我們就壓制住被
      告，後來被告說讓他休息一下，但又繼續有動作，我就繼
      續壓著被告，沒有多久，警察就來了，我們就鬆手，被告
      的手有打到我的臉，我臉部的傷應該被告敲到，右膝擦傷
      應該是與被告扭打過程中造成的等語（見本院99年3月24
      日審理筆錄第11 至13頁）。證人丙○○於本院審理時具
      結證稱：我在耕莘醫院服務，當天我值班，護理站人員通
      知我到5樓的護理站，被告對於他不能接到母親回家，他
      很不滿意，我請被告的家人來處理，被告的妹妹有到我們
      護理站，她大聲斥責被告後就離開現場，被告對於其不能
      接走其母親怪罪到我們護理站，希望我們給一個交待，被
      告並說：「如果30分鐘不能給個交待的話，我就見1個打1
      個」之類的話語，並在護理站前不斷倒數時間，要我們在
      時限內給他1個交待，不然他就見1個打1個，當時被告態
      度很兇，我及護理站的4、5位小姐都不敢離開，後來被告
      請他太太到樓下買一瓶黑色汽泡飲料，被告喝了一口之後
      ，又重複要我們給他交待，我們不敢回話，被告就將該飲
      料往護理長甲○○身上灑下去，並上前翻倒護理站名牌，
      2位警衛上前，我們人還沒到，被告就先對我們動手，只
      是被告動作很明顯，警衛有先閃過，再後再將被告的手拉
      住，因為2位警衛已經將被告抱住，但被告仍握拳揮動手
      腳掙扎，我有上前抱住被告的腰及手，但被告仍不斷掙扎
      ，所以一直用腳踢我們，並用手肘撞我，與我們拉扯，警
      衛及我只能以抱的方式阻擋被告的攻擊，我因此受有診斷
      證明書上所有左前臂多處擦傷、右前臂擦傷等傷害等情綦
      詳（見本院99年3月24日審理筆錄第8至11頁）。
    2.又證人丁○○、丙○○分別遭被告毆打後，丁○○受有臉
      部挫傷併左眉處瘀腫、右膝挫傷、左手腕挫擦傷等傷害，
      丙○○受有左前臂多處擦傷、右前臂擦傷等傷害之事，有
      天主教耕莘醫院診斷證明書2件（見偵查卷第25、26頁）
      及丙○○手部受傷照片1幀（見偵查卷第27頁）附卷可稽
      ，且依證人丁○○、丙○○所受傷勢觀之，丁○○受傷臉
      部挫傷併瘀腫、右膝及左手腕挫擦傷，丙○○受傷多在雙
      手、腳，傷勢狀況多為擦傷，核與證人丁○○、丙○○證
      述上前制止被告時，與被告拉扯、推打所受之傷勢相符，
      益徵其等證述遭被告毆傷等語為真。被告所辯，核與事實
      不符，自難採信。
    3.綜上所述，本件事證明確，被告等上開傷害犯行亦堪認定
      。
三、按刑法第305條之恐嚇危害安全罪，係指單純以將來加害生
    命、身體、自由、名譽、財產之事，恐嚇他人致生危害於安
    全者而言，如對於他人之生命、身體等，以現實之強暴、脅
    迫手段加以危害要挾，使人行無義務之事或妨害人行使權利
    ，即應構成刑法第304條之強制罪，縱有恐嚇行為，亦僅屬
    犯強制罪之手段，無更論以恐嚇危害安全罪之餘地（最高法
    院84年度台非字第194號判決意旨參照）。又刑法第304條所
    謂脅迫，係指以言詞或舉動，顯示加害他人之意思，或以加
    害他人之意思通知他人，使其產生畏懼，而得加以威脅或逼
    迫。查，被告為達使耕莘醫院護理人員為其找其母之目的，
    接續以「你一定要把人交出來，我再給你30分鐘，不然我見
    一個打一個」、「我給你們半小時把我母親找回來，不然我
    把你們通通打一頓」等語，以加害身體、自由等惡害事實通
    知耕莘醫院5樓護理站人員，作為脅迫手段，復對告訴人甲○○潑灑沙士，動手揮倒護理站名牌而施強暴，使告訴人甲○○心生畏懼，欲藉此影響告訴人甲○○之意思決定而為之
    找回其母，行此無義務之事，因告訴人甲○○拒絕，而未遂
    其犯行，依上開說明，核其所為，係該當刑法第304條第2項
    、第1項之強制未遂罪。被告所為之恐嚇言詞，應屬包含在
    刑法第304條第2項、第1項強制未遂罪之同一意念中，不另
    論刑法305條之恐嚇罪，公訴意旨認被告上開所為涉犯刑法
    第305條恐嚇罪，容有誤會。又被告毆打告訴人丁○○、丙○○成傷部分，核係犯2個刑法第277條第1項之傷害罪。其
    所犯上開3罪，犯意各別，行為互殊，應分論併罰。又被告
    已著手強制行為之實施，惟其未達使耕莘醫院護理人員為其
    找回其母之目的，行為應屬未遂，爰依刑法第26條前段規定
    減輕其刑。審酌被告明知其母已出院，竟無故逼使耕莘醫院
    醫護人員為其找回其母，所為對告訴人甲○○及護理站其他
    人員造成心理壓力、所用手段實非足取，及其於告訴人丁○○、丙○○上前制止其施暴行為時，為反抗壓制而動手毆打
    告訴人丁○○、丙○○，所為非是，並審酌告訴人丁○○、
    丙○○所受傷勢尚非嚴重，及被告犯後仍否認傷害犯行等一
    切情狀，分別量處如主文所示之刑，並定其掀執行之刑，且
    諭知易科罰金之折算標準。
據上論斷，依刑事訴訟法第284條之1、第299條第1項前段、第
300條，刑法第277條第1項、第304條第2項、第1項、第41條第1
項前段、第51條第6款，刑法施行法第1條之1，判決如主文。
本案經檢察官蔡甄漪到庭執行職務
中    華    民    國    99    年    5     月    14    日
                  刑事第十二庭  法  官  陳慧萍
以上正本證明與原本無異。
如不服本判決應於收受送達後10日內向本院提出上訴書狀，並應
敘述具體理由；其未敘述上訴理由者，應於上訴期間屆滿後20日
內向本院補提理由書（均須按他造當事人之人數附繕本）「切勿
逕送上級法院」。
                                書記官  黃慧怡
中    華    民    國    99    年    5     月    14    日
附錄本案論罪科刑法條：
中華民國刑法第277條
（普通傷害罪）
傷害人之身體或健康者，處 3 年以下有期徒刑、拘役或 1 千元
以下罰金。
犯前項之罪因而致人於死者，處無期徒刑或 7 年以上有期徒刑
；致重傷者，處 3 年以上 10 年以下有期徒刑。
中華民國刑法第304條
（強制罪）
以強暴、脅迫使人行無義務之事或妨害人行使權利者，處 3 年
以下有期徒刑、拘役或 3 百元以下罰金。
前項之未遂犯罰之。

司法院資訊處製作；財團法人民間司法改革基金會備份。
